【裁判字號】    89,上易,134
【裁判日期】    890125
【裁判案由】    侵占
【裁判全文】
臺灣高等法院臺南分院刑事判決          八十九年度上易字第一三四號  Ａ
      上  訴  人
      即  被  告  乙  ○  ○
右上訴人因侵占案件，不服臺灣嘉義地方法院八十八年度易字第一一八三號中華民國
八十八年十二月七日第一審判決（起訴案號：臺灣嘉義地方法院檢察署八十八年度偵
字第五九五一號），提起上訴，本院判決如左：
      主      文
上訴駁回。
      事      實
乙○○曾於民國（下同）八十三年間犯賭博罪，經臺灣嘉義地方法院判處有期徒刑四
月，如易科罰金以三百元折算一日確定，已於八十五年十月九日執行完畢，猶不知悔
改，復自八十八年五月二日起，受甲○○○股份有限公司（下稱萬安公司）僱用，派
駐在嘉義市「藝術第一家」大樓擔任守衛室管理員，負責該大樓安全維護及代收住戶
繳交管理費之業務，因缺錢花用，竟意圖為自己不法之所有，於八十八年八月間離職
時，未將其於同年七月間自住戶收取之管理費新台幣（下同）一萬四千三百十二元（
起訴書誤為一萬一千九百五十七元）繳回萬安公司，而易持有為所有將該管理費侵占
入己。案經萬安公司訴請臺灣嘉義地方法院檢察署檢察官偵查起訴。
      理      由
一、訊據上訴人即被告乙○○，固不諱言有受萬安公司僱用派駐在「藝術第一家」大
    樓擔任守衛室管理員，於離職時未將上開業務上所代收之管理費繳交告訴人萬安
    公司之事實；惟矢口否認有何侵占之犯行，並辯稱其挪用該款時有經其組長同意
    ，且訴訟中已將該款還清云云。然查被告如何因與人發生車禍一時籌不到錢，始
    侵占挪用所收之管理費等情，已迭據其先後在原審偵審中供承不諱（見他字卷第
    十四頁、原審卷第十一頁），核與告訴人萬安公司之代理人莊文夫，迭在原審偵
    審中所指訴之情節相符，並有郵局存證信函、管理費收入管制表、履歷表、約聘
    書各影本、及和解書一份，附於偵查卷足稽。而被告在原審偵審中，非但未有片
    語隻字提及挪用該款時有經其組長同意之情，且衡情被告之組長亦無擅自同意其
    挪用公款之可能，其嗣在本院審理中翻異前供為如此供述，應係因見原審判處重
    刑後，畏罪始為避就之飾詞。又侵占罪為即成犯，是被告雖於本案訴訟中已與告
    訴人和解，亦不影響其侵占事實之認定。綜上足認被告所辯，無足採信，本件事
    證已臻明確，其犯行洵堪認定，應予依法論科。
二、查被告受僱擔任守衛室管理員，負有大樓安全維護及代收住戶繳交管理費之業務
    ，自屬從事業務之人，乃竟將其業務上所持有代收住戶所繳交之管理費，於離職
    時未繳交公司而反將之擅自挪用，其有易持有為所有之不法侵占意圖至明，核係
    犯刑法第三百三十六條第二項之業務侵占罪。又其係於離職時未將款繳交公司而
    一次將之侵占，公訴人認係先後多次侵占，與事實尚有未符。又其曾有前開犯罪
    事實欄所載之犯罪前科，不惟已為其所自承，並有其刑案資料查註紀錄表在卷足
    參，其於有期徒刑執行完畢後五年內再犯本罪，應依累犯規定加重其刑。原審本
    於同上之見解，適用刑法第三百三十六條第二項、第四十七條，罰金罰鍰提高標
    準條例第一條前段，並審酌被告之素行、犯罪之動機、目的、手段、所生危害、
    及其犯後已與告訴人達成和解等一切情狀，對其量處有期徒刑七月，以資懲儆。
    經核認事用法並無不合，量刑亦稱妥適。被告上訴意旨，否認犯罪，指摘原判決
    不當，為無理由，應予駁回。
三、據上論斷，應依刑事訴訟法第三百六十八條，判決如主文。
本案經檢察官蘇南桓到庭執行職務。
中    華    民    國      八十九      年      一      月      二十五    日
                                  臺灣高等法院臺南分院刑事第五庭
                                      審判長法官  楊    省    三
                                            法官  蘇    重    信
                                            法官  林    永    茂
右正本證明與原本無異。
不得上訴。
                                      法院書記官  楊    清    旺
中    華    民    國      八十九      年      一      月      二十六    日
附錄：本判決論罪科刑法條
刑法第三百三十六條第二項：對於業務上所持有之物，犯前條第一項之罪者，處六月
                          以上五年以下有期徒刑，得併科三千元以下罰金。


司法院資訊處製作；財團法人民間司法改革基金會備份。
